【裁判字號】    99,撤緩,142
【裁判日期】    991220
【裁判案由】    聲請撤銷緩刑
【裁判全文】
臺灣新竹地方法院刑事裁定             99年度撤緩字第142號
聲  請  人  臺灣新竹地方法院檢察署檢察官
受  刑  人  王文祥
上列聲請人因受刑人之偽造有價證券等案件（臺灣苗栗地方法院
98年度訴字第880 號），聲請撤銷緩刑之宣告（99年度執聲字第
1027號），本院裁定如下：
    主  文
聲請駁回。
    理  由
一、聲請意旨略以：受刑人王文祥（下稱受刑人）因犯偽造有價
    證券案件，經臺灣苗栗地方法院於民國99年3 月30日以98年
    度訴字第880 號（98年度偵字第4069號）判處有期徒刑1 年
    11月，同時宣告緩刑5 年，於99年4 月28日確定。惟其於緩
    刑期前即98年4 月8 日（聲請書誤載為99年4 月6 日）更犯
    詐欺取財罪（聲請書誤載為偽造文書等罪），經臺灣彰化地
    方法院於99年5 月4 日以99年度訴字第201 號判決判處有期
    徒刑5 月，於99年6 月7 日（聲請書誤載為99年5 月31日）
    確定。足認原宣告之緩刑難收其預期效果，而有執行刑罰之
    必要。核該受刑人所為故意另犯詐欺取財罪，可認受刑人未
    能因受刑事追訴而有警惕，宣告之緩刑，難收預期效果，有
    執行刑罰之必要，已合於刑法第75條之1 第1 項第1 款所定
    撤銷緩刑宣告之原因，爰依刑事訴訟法第476 條規定聲請撤
    銷等語。
二、按就緩刑前故意犯他罪，而在緩刑期內受逾6 月有期徒刑之
    宣告確定者，依刑法第75條第1 項第2 款規定，即應撤銷緩
    刑之宣告，法院固無裁量空間。惟如在緩刑期內受6 月以下
    有期徒刑、拘役或罰金之宣告確定者，依刑法第75條之1 第
    1 項第1 款規定：「受緩刑之宣告而有下列情形之一，足認
    原宣告之緩刑難收其預期效果，而有執行刑罰之必要者，得
    撤銷其宣告：一、緩刑前因故意犯他罪，而在緩刑期內受6
    月以下有期徒刑、拘役或罰金之宣告確定者。」，法院則應
    裁量其緩刑宣告得否撤銷。考其立法意旨略以：關於緩刑之
    撤銷，現行法第75條第1 項固已設有2 款應撤銷之原因；至
    得撤銷緩刑之原因，則僅於保安處分章內第93條第3 項與撤
    銷假釋合併加以規定，體例上不相連貫，實用上亦欠彈性，
    爰參酌德國及奧地利現行立法例增訂得撤銷緩刑之原因，其
    中現行關於緩刑前或緩刑期間故意犯他罪，而在緩刑期內受
    得易科罰金之有期徒刑之宣告者，列為應撤銷緩刑之事由，
    因認過於嚴苛，而排除第75條應撤銷緩刑之事由，移列至得
    撤銷緩刑事由，俾使「法官依被告再犯情節，而裁量是否撤
    銷先前緩刑之宣告」；其次，如有前開事由，但判決宣告拘
    役、罰金時，可見行為人仍未見悔悟，有列為得撤銷緩刑之
    事由，以資彈性適用，爰於第1 項第1 款、第2 款增訂之。
    故本條採用裁量撤銷主義，賦予法院撤銷與否之權限，特於
    第1 項規定實質要件為「足認原宣告之緩刑難收其預期效果
    ，而有執行刑罰之必要」，供作審認之標準。上揭「得」撤
    銷緩刑之情形，法官應依職權本於合目的性之裁量，妥適審
    酌被告所犯前後數罪間，關於法益侵害之性質、再犯之原因
    、違反法規範之情節是否重大、被告主觀犯意所顯現之惡性
    及其反社會性等情，是否已使前案原為促使惡性輕微之被告
    或偶發犯、初犯改過自新而宣告之緩刑，已難收其預期之效
    果，而確有執行刑罰之必要，此與刑法第75條第1 項所定2
    款要件有一具備，即毋庸再行審酌其他情狀，應逕予撤銷緩
    刑之情形不同。亦即本件除該條項款所列「緩刑期前因故意
    犯他罪，而在緩刑期內受6 月以下有期徒刑、拘役或罰金之
    宣告確定者」之事由外，尚需具備「足認原宣告之緩刑難收
    其預期效果，而有執行刑罰之必要者」之要件，方得撤銷。
三、經查，本件受刑人前因犯竊盜、偽造有價證券等罪，經臺灣
    苗栗地方法院於99年3 月30日以98年度訴字第880 號判決，
    分別判處有期徒刑3 月、1 年10月，並經定應執行刑為有期
    徒刑1 年11月，緩刑5 年，嗣於99年4 月28日確定，緩刑期
    間自判決確定日之99年4 月28日起算，其於緩刑期前之98年
    4 月8 日更因犯詐欺取財罪，經臺灣彰化地方法院於99年5
    月4 日以99年度訴字第201 號判決，判處有期徒刑5 月，並
    諭知如易科罰金，以新臺幣1,000 元折算1 日，於99年6 月
    7 日確定，此有上揭刑事判決2 件、臺灣高等法院被告前案
    紀錄表1 件及臺灣彰化地方法院99年12月13日彰院賢刑星99
    訴201 字第0990044181號函在卷足參（本院卷第3 至7 、80
    、86頁），則受刑人於「緩刑前」故意犯罪，而在緩刑期內
    受6 月以下有期徒刑之宣告確定，固堪認定。惟刑法緩刑制
    度係為促進惡性輕微之被告或偶發犯、初犯利於改過自新而
    設，刑法第75條之1 又已課予法院裁量之義務，則受刑人雖
    合於上開要件，然是否已足認前案緩刑宣告難收其預期效果
    ，而有執行刑罰之必要，仍須衡酌相關情況決定之。查本件
    受刑人後判決之詐欺取財犯行，其犯罪時間為98年4 月8 日
    ，係在前判決之前，據此已難認有何前案緩刑宣告難收其預
    期效果情事；且後判決之犯行，並非在前判決之緩刑宣告後
    而明知故犯，是亦難認其有無視法院判決宣告緩刑之懲儆情
    形，況聲請人亦未提出除上開判決犯罪事實以外之其他積極
    證據或具體說明受刑人有何情狀足認符合「原宣告之緩刑難
    收其預期效果，而有執行刑罰之必要」等實質要件，且審酌
    後案犯罪情節尚非重大，若得僅依上開判決書所載之犯罪事
    實即以受刑人於緩刑前另犯他罪，而一律撤銷緩刑，則刑法
    第75條及第75條之1 即無區分之必要，進而前開刑法第75條
    之1 第1 項之立法本旨將意義盡失，亦與緩刑之目的乃係避
    免短期自由刑之弊，並給予受刑人自新機會未盡相符。揆諸
    上開說明，聲請人聲請撤銷臺灣苗栗地方法院98年度訴字第
    880 號判決之緩刑宣告，於法尚有未合，應予駁回。
四、據上論斷，應依刑事訴訟法第220 條，裁定如主文。
中    華    民    國    99    年    12    月    20    日
                  刑事第六庭  法  官  林建鼎
以上正本證明與原本無異。
如不服本裁定，應於送達後5 日內，向本院提出抗告狀（須附繕
本）。
中    華    民    國    99    年    12    月    20    日
                              書記官  黃伊婕

司法院資訊處製作；財團法人民間司法改革基金會備份。
